【裁判字號】    98,選訴,4
【裁判日期】    980814
【裁判案由】    違反農會法
【裁判全文】
臺灣臺南地方法院刑事判決               98年度選訴字第4號
公  訴  人  臺灣臺南地方法院檢察署檢察官
被      告  甲○○
選任辯護人  李慧千律師
上列被告因違反農會法案件，經檢察官提起公訴（98年度選偵字
第8號），被告於本院審判程序中就被訴事實為有罪之陳述，本
院合議庭裁定進行簡式審判程序，判決如下：
    主  文
甲○○農會之選舉，對於有選舉權之人，交付財物，而約其選舉
權為一定之行使，處有期徒刑陸月，如易科罰金，以新臺幣壹仟
元折算壹日。扣案之農會會員註記名單壹份沒收。
    事  實
一、甲○○係臺南縣左鎮鄉農會會員，登記參選於民國98年2月1
    4日舉行投票之第16屆左鎮鄉農會代表選舉，其為求順利當
    選，竟基於對於農會會員代表有選舉權者交付財物，而約其
    選舉權為一定行使之犯意，於同年2月14日前數日，分至臺
    南縣左鎮鄉澄山村澄山80號、69號、81之1號、81號、9 2號
    等處，對於有選舉權之農會會員力素玉、卓榮章、力哀來玉
    、力明賞、力秀鳳等人（均經臺灣臺南地方法院檢察署檢察
    官為不起訴處分確定），均交付每票新臺幣（下同）2千元
    之代價，並要求上開農會會員，在該屆農會代表選舉中予以
    支持之，而約其對於農會之選舉為一定之行使。力素玉、卓
    榮章、力哀來玉、力明賞、力秀鳳等人於收取甲○○之買票
    款項後，即於選舉中投票支持甲○○，甲○○亦因此順利當
    選該屆農會代表，並進而當選左鎮鄉農會理事。
二、案經臺灣臺南地方法院檢察署檢察官指揮法務部調查局臺南
    縣調查站、臺南縣警察局新化分局偵查起訴。
    理  由
一、按「除被告所犯為死刑、無期徒刑、最輕本刑為3年以上有
    期徒刑之罪或高等法院管轄第一審案件者外，於前條第1項
    程序進行中，被告先就被訴事實為有罪之陳述時，審判長得
    告知被告簡式審判程序之旨，並聽取當事人、代理人、辯護
    人及輔佐人之意見後，裁定進行簡式審判程序。」刑事訴訟
    法第273條之1第1項定有明文。查本件被告甲○○所犯農會
    法第47條之1第1項第2款之罪，其法定刑為3年以下有期徒刑
    ，得併科3萬元以下罰金之罪，且被告於本院98年7月28日審
    判程序進行中，復就被訴之事實為有罪之陳述，經告知被告
    簡式審判程序之旨，被告及公訴人對於本件改依簡式審判程
    序審理亦均表示無意見，是本院即依前揭刑事訴訟法規定，
    裁定本件進行簡式審判程序。又依據刑事訴訟法第273條之2
    、第159條第2項之規定，簡式審判程序之證據調查，不受刑
    事訴訟法第159條第1項、第161條之2、第161條之3、第163
    條之1及第164條至第170條規定之限制。是此，卷附證據，
    不受刑事訴訟法第159條第1項關於傳聞法則規定之限制，依
    法均有證據能力，合先敘明。
二、上揭事實，業據被告甲○○在本院審理時坦承不諱，核與證
    人力素玉、卓榮章、力哀來玉、力明賞、力秀鳳在調查局及
    偵查中之證述相符（見南縣化警偵字第0981000267號卷【以
    下稱警Ａ卷】第12至15頁、第19至24、第28至32、34至40頁
    、第43至45頁、98年度選他字第48號偵查卷第225至228頁）
    ，並有臺南縣左鎮鄉農會98年7月17日左農會字第197號函（
    本院卷第56至57頁）、本院電話紀錄表及左鎮鄉農會會員名
    單傳真資料各1張（本院卷第58、59頁）存卷，及農會會員
    註記名單1份扣案可稽。本件事證明確，被告犯行洵堪認定
    ，應依法論科。
三、核被告甲○○所為，係犯農會法第47條之1第1項第2款之對
    於有選舉權之人交付財物而約其選舉權為一定之行使罪。按
    農會法第47條之1第1項第2款所定之對有選舉權之人交付財
    物或不正利益之賄選行為，乃行為人基於足以讓候選人當選
    之賄選目的，反覆向多數人交付財物或其他不正利益，約定
    不行使選舉權或為一定行使；是對有選舉權之人交付財物或
    其他不正利益之犯行，於構成要件類型上，本質上已具備反
    覆、延續之行為特徵，其持續多次對有選舉權之人交付財物
    或其他不正利益即為此類犯罪之典型或常態，於刑法評價上
    自應僅成立集合犯一罪。是被告對於有選舉權之多數人交付
    財物而約其選舉權為一定之行使犯行，應論以一罪。爰審酌
    被告以金錢損害農會選舉公平性，實不足取，且於警詢、偵
    訊時否認犯行，惟嗣於本院審理時坦承犯行，態度尚非不佳
    ，及其犯罪動機、目的、行賄之現金額度等一切情狀，量處
    如主文所示之刑，並諭知易科罰金折算標準。又扣案之農會
    會員註記名單1份，係被告所有記載本次競選拉票使用之物
    ，業據被告自承在卷（見警Ａ卷第1頁），則該份名單即為
    被告所用供本件犯罪使用之物無訛，應依刑法第38條第1項
    第2款之規定諭知沒收。
據上論斷，應依刑事訴訟法第273條之1第1項、第299條第1項前
段，農會法第47條之1第1項第2款，刑法第11條前段、第41條第1
項前段、第38條第1項第2款，判決如主文。
本案經檢察官乙○○到庭執行職務
中    華    民    國    98    年    8     月    14    日
                  刑事第十二庭  審判長法  官  卓穎毓
                                      法  官  魏玉英
                                      法  官  莊玉熙
以上正本證明與原本無異。
如不服本判決應於收受本判決後10日內向本院提出上訴書狀，並
應敘述具體理由。其未敘述上訴理由者，應於上訴期間屆滿後20
日內向本院補提理由書狀（均須按他造當事人之人數附繕本）「
切勿逕送上級法院」。
                                      書記官  余富誠
中    華    民    國    98    年    8     月    14    日
附錄本案論罪科刑法條全文：
農會法第47條之1：
農會之選舉有左列行為之一者，處三年以下有期徒刑，得併科三
萬元以下罰金：
一、有選舉權之人，要求、期約或收受財物或其他不正利益，而
    許以不行使其選舉權或為一定之行使者。
二、對於有選舉權人，行求、期約或交付財物或其他不正利益，
    而約其不行使選舉權或為一定之行使者。
三、對於候選人行求、期約或交付財物或其他不正利益，而約其
    放棄競選或為一定之競選活動者。
四、候選人要求、期約或收受財物或其他不正利益，而許以放棄
    競選或為一定之競選活動者。
犯前項之罪者，所收受之財物沒收之。如全部或一部不能沒收時
，追徵其價額。


司法院資訊處製作；財團法人民間司法改革基金會備份。
